【裁判字號】    97,台上,1016
【裁判日期】    970313
【裁判案由】    違反毒品危害防制條例
【裁判全文】
最高法院刑事判決            九十七年度台上字第一０一六號
上  訴  人  甲○○
            乙○○
                    號（
上列上訴人等因違反毒品危害防制條例案件，不服台灣高等法院
花蓮分院中華民國九十六年一月八日第二審判決（九十六年度上
訴字第二九四號，起訴案號：台灣花蓮地方法院檢察署九十六年
度偵字第二三二五、二三二七號），提起上訴，本院判決如下：
    主  文
上訴駁回。
    理  由
按刑事訴訟法第三百七十七條規定，上訴於第三審法院，非以判
決違背法令為理由，不得為之。是提起第三審上訴，應以原判決
違背法令為理由，係屬法定要件。如果上訴理由書狀並未依據卷
內訴訟資料，具體指摘原判決不適用何種法則或如何適用不當，
或所指摘原判決違法情事，顯與法律規定得為第三審上訴理由之
違法情形，不相適合時，均應認其上訴為違背法律上之程式，予
以駁回。本件上訴人甲○○、乙○○上訴意旨略稱：(一)證人賴清
河、梁全興於偵查及第一審庭訊時之供述，與甲○○、乙○○並
無殊異之處，且上訴人二人於本案案發後即被羈押，更不可能與
二位證人發生有串證之虞。換言之，即二名證人於偵訊及原審庭
訊時之供述極具真實性，應具證據能力，原審判決就此本案最大
爭議且足以影響論罪科刑之事實，不予採信，於法未妥。(二)賴清
河、梁全興二人並非難以調查或無從調查之證據，該項調查之證
據對於本案確有重要關係，影響上訴人等權益甚鉅，原審未再予
傳訊證人到庭詰問，未予調查此項證據，有違職權，其判決當然
違背法令。(三)原判決事實欄固認定：「……雙方於電話中約定海
洛因交易之金額、交付地點後，甲○○因故無法前往，即委由乙
○○前往約定之花蓮市○○路一九九購物中心前，將價值新台幣
（下同）三千元之海洛因當面交予賴清河，並向賴清河收取三千
元。」，然並無所謂三千元之物證，故有認定事實不憑證據之違
法。(四)民國九十五年五月六日警方並未以傳票通知乙○○到場製
作筆錄，當時乙○○並不具犯罪嫌疑人身分，而係乙○○於探訪
甲○○之過程中，經警方要求而製作筆錄，警詢筆錄應無證據力
；且原審既認第一審勘驗該警詢錄音帶結果，警詢筆錄記載過於
簡略，所載內容與乙○○之陳述有不符之情，究竟如何不符？其
中有無涉及認定乙○○犯罪之證據？攸關原審所採論罪之證據有
無證據容許性之問題。且刑事訴訟法第一百條之一第二項明定，
不符部分不得作為證據，原判決理由未予敘及，顯有理由不備之
違誤。
惟按證據之取捨及證據證明力如何，均屬事實審法院得自由裁量
、判斷之職權，苟其此項裁量、判斷，並不悖乎通常一般之人日
常生活經驗之定則或論理法則，又於判決內論敘其何以作此判斷
之心證理由者，即不得任意指摘其為違法，據為提起第三審上訴
之合法理由。經查(一)賴清河、梁全興迭在司法警察機關調查、檢
察官偵查及第一審審判中作證，前後證詞固不一致，然刑事訴訟
法第一百五十九條之二規定「被告以外之人於檢察事務官、司法
警察官或司法警察調查中所為之陳述，與審判中不符時，其先前
之陳述具有較可信之特別情況，且為證明犯罪事實存否所必要者
，得為證據。」，即事實審法院有權審酌警詢筆錄之特信性與證
據必要性而賦予此種審判外陳述之證據能力。從而，原審審酌賴
清河、梁全興在司法警察機關調查、檢察官偵查及第一審審判中
前後不一致之證詞，採信具有特信性之警詢證詞，乃裁量、判斷
權之適法行使，並不悖乎經驗之定則或論理法則，不能認有違誤
。(二)證人已由法官合法訊問，且於訊問時予當事人詰問之機會，
其陳述明確別無訊問之必要者，不得再行傳喚，同法第一百九十
六條定有明文。上開證人業由第一審傳喚到庭，且經辯護人踐行
詰問在案（見第一審卷第八十九頁至第九十七頁），故原審未再
予傳訊，於法並無不合。(三)犯罪事實固應依證據認定之，惟並不
以各項證據俱在，始得為有罪判決，若依所調查之證據綜合判斷
，其足以認定犯罪事實而可超越合理懷疑者，即應為有罪之判決
。本件原判決主要係綜合賴清河、梁全興與乙○○在警詢之證述
或供述證據，參以案發後在賴清河住處查扣之毒品以及逮捕甲○
○時查獲之毒品等證據，予以認定上訴人等共同販賣第一級毒品
罪，核與經驗法則及論理法則無違。上訴人等僅以區區三千元交
易現款未查扣而執為指摘原判決違法，反而有悖經驗法則及論理
法則。(四)花蓮縣警察局刑警大隊於九十五年五月六日逮捕甲○○
之後，復以犯罪嫌疑人詢問乙○○，此從詢問筆錄人別詢問後即
為緘默權、選任辯護權及請求調查證據權之告知即明，乙○○所
謂探訪甲○○時，警方要求製作筆錄一節，應屬誤會；至於接受
詢問及製作筆錄，係出於乙○○之同意，上訴人等所指未以傳票
通知到案之程序上瑕疵，業已補正，上訴意旨仍指警詢筆錄無證
據能力云云，即有未洽。又刑事訴訟法第一百條之一第二項固規
定：「筆錄內所載之被告之陳述與錄音或錄影之內容不符者，除
有前項但書情形外，其不符之部分，不得作為證據。」惟本條立
法旨在建立詢問筆錄之公信力，以擔保程序之合法，並確保自白
之任意性。原判決既已採認第一審當庭勘驗該警詢錄影光碟結果
，認定「乙○○應訊當時可以與警方自由陳述，並沒有見到有遭
到脅迫、暴力之行為，或是有故意扭曲乙○○說詞的情形」，且
比對兩者之言詞固有不符，但認定「警詢筆錄所紀錄者固較簡略
，但純係整理問答內容後擇要紀錄，且與乙○○所供述之意思並
無違背。」陳述與紀錄並無不符之情形，自應有證據能力。是上
訴人等關於此項警詢筆錄過於簡略而無證據能力之指摘，亦有誤
解。綜上，原審基於事實審法院自由裁量、判斷之職權，本於經
驗之定則與論理法則，就上訴人等上開指摘事項，業已於判決內
論敘其判斷之心證理由，上訴意旨徒憑己意，就原審判斷證據證
明力之合法職權行使，漫指其違法，重為單純事實上之爭執，難
謂係適法上訴第三審之理由，自屬違背法律上之程式，其上訴應
予駁回。
據上論結，應依刑事訴訟法第三百九十五條前段，判決如主文。
中    華    民    國  九十七  年    三    月   十三   日
                      最高法院刑事第六庭
                          審判長法官  陳  正  庸
                                法官  賴  忠  星
                                法官  林  秀  夫
                                法官  宋      祺
                                法官  陳  祐  治
      本件正本證明與原本無異
                                      書  記  官
中    華    民    國  九十七  年    三    月  二十一  日
                                                      Ｋ


司法院資訊處製作；財團法人民間司法改革基金會備份。
